【裁判字號】    91,訴,706
【裁判日期】    921021
【裁判案由】    貪污等
【裁判全文】
臺灣高雄地方法院刑事裁定                          九十一年度訴字第七六號
    公  訴  人  臺灣高雄地方法院檢察署檢察官
    被      告  甲○○
    選任辯護人  洪仁杰律師
    被      告  丁○○
    被      告  丙○○
    被      告  乙○○
    右三人共同  張賜龍律師
    選任辯護人  王進勝律師
                黃淑芬律師
右列被告等因貪污等案件，經檢察官提起公訴（八十九年度偵字第二七四二五號、一
八三六九號、二六二０六號、一八四六一號、八十九年度偵緝字第一四二三號、一四
二九號、一五九四號），本院裁定如左：
    主  文
公訴人應於本裁定送達後貳拾日內補正如附件所示事項。
    理  由
一、按「提起公訴，應於起訴書內記載犯罪事實及證據並所犯法條」，刑事訴訟法第
    二百六十四條第二項第二款定有明文，此乃法定必備之程式。關於「犯罪事實」
    應如何記載，法律雖無明文規定，惟因其起訴事實即為法院審判之範圍（刑事訴
    訟法第二百六十八條參照），並為被告防禦準備之範圍，故其記載內容必須「足
    以表明其起訴範圍」，使法院得以確定審理範圍，並使被告知悉係因何犯罪事實
    被提起公訴而為防禦之準備，始為完備。因此，如起訴書關於「犯罪事實」之記
    載不足以表明起訴範圍時，即係於法定必備程式有所欠缺。
二、經查：公訴人提起本件公訴，於起訴書犯罪事實欄三第九行至十六行中記載「甲○○則於環雅公司車輛將廢棄物載運入場過磅秤重時，基於概括之犯意，連續於
    製作其職務上所掌之計價單及日報表等公文書時，故意分別以較少重量之不實數
    量，登載於過磅日報表及計價單，或故意放行而不予登記，使環雅公司得以短繳
    應繳之進場費用，足生損害於公眾及主管機關對廢棄物清除情形管理之正確性。
    」等事實，且認為被告甲○○就上開所為，係連續犯刑法第二百十三條之公務員
    登載不實罪嫌等語，並同於起訴書犯罪事實欄五中記載「丁○○、乙○○、丙○○三人明知環雅公司有超量進場之情形，因燕巢鄉公所開立報環雅公司之計價單
    上之進場廢棄物重量、車號均不實，其為向委託清除之事業機構請款，竟基於共
    同犯意之聯絡，於取得燕巢鄉公所開立予環雅公司之第一聯計價單後，再依過磅
    單（於事業機構承運時之過磅資料）之重量、車號，共同以影印之方式，變造不
    同計價內容（包括車號、重量及價款）之燕巢鄉垃圾場第一聯計價單，並持以向
    各該事業機構請款，足生損害於公眾及各該事業機構。且因部分事業機構之廢棄
    物並無進場紀錄，亦無計價單，故其更有以同一計價單分別向不同之事業單位請
    款之情事。丁○○、乙○○、丙○○且為規避高雄市環保局稽查清除事業廢棄物
    數量，竟由丙○○、乙○○分別依此不實計價單於業務上製成不實之營運申報表
    ，並持該變造之計價單及營運申報表向高雄市環保局申報營運紀錄，而使主管該
    項職務之公務員，將如不實營運紀錄登載於所掌之公文書，足生損害於公眾及廢
    棄物管理之正確性」等事實，且認為被告丁○○、乙○○、丙○○上開所為，係
    連續涉犯刑法第二百十六條、第二百十一條行使變造公文書罪嫌等語，惟前開起
    訴書所指被告甲○○登載不實之行為，係指那些計價單及日報表而言？其登載之
    不實內容為何？其行為之時間、地點為何？再起訴書所指被告丁○○、乙○○、
    丙○○行使變造計價單之行為，係指變造那些計價單？又行使之變造計價單及所
    謂不實之營運申報表，係為何指？其行為之時間、地點為何？均未見公訴人於起
    訴書中就此明確說明，使本院無從確定審判範圍，被告亦無從為防禦之準備，自
    屬起訴程式不完備，應予補正（應補正事項如附件所示）。
三、本件公訴，其起訴之程式顯有未備，爰依刑事訴訟法第二百七十三條第三項之規
    定，請公訴人於本裁定送達後二十日補正如附件所示事項，以資憑辦，特此裁定
    。
中      華民      國    九十二    年      十      月    二十一    日
                                臺灣高雄地方法院刑事第三庭
                                    審判長法  官    黃仁松
                                          法  官    陳玉聰
                                          法  官    陳威龍
右正本證明與原本無異。
不得抗告。
                                          書記官    張家瑜
中      華      民      國    九十二    年      十      月    二十一    日
附件：應補正之事項
起訴書犯罪事實欄三第九行至十六行中記載「甲○○則於環雅公司車輛將廢棄物載運
入場過磅秤重時，基於概括之犯意，連續於製作其職務上所掌之計價單及日報表等公
文書時，故意分別以較少重量之不實數量，登載於過磅日報表及計價單，或故意放行
而不予登記，使環雅公司得以短繳應繳之進場費用，足生損害於公眾及主管機關對廢
棄物清除情形管理之正確性。」等事實，以及起訴書犯罪事實欄五中記載「丁○○、
乙○○、丙○○三人明知環雅公司有超量進場之情形，因燕巢鄉公所開立報環雅公司
之計價單上之進場廢棄物重量、車號均不實，其為向委託清除之事業機構請款，竟基
於共同犯意之聯絡，於取得燕巢鄉公所開立予環雅公司之第一聯計價單後，再依過磅
單（於事業機構承運時之過磅資料）之重量、車號，共同以影印之方式，變造不同計
價內容（包括車號、重量及價款）之燕巢鄉垃圾場第一聯計價單，並持以向各該事業
機構請款，足生損害於公眾及各該事業機構。且因部分事業機構之廢棄物並無進場紀
錄，亦無計價單，故其更有以同一計價單分別向不同之事業單位請款之情事。丁○○
、乙○○、丙○○且為規避高雄市環保局稽查清除事業廢棄物數量，竟由丙○○、乙○○分別依此不實計價單於業務上製成不實之營運申報表，並持該變造之計價單及營
運申報表向高雄市環保局申報營運紀錄，而使主管該項職務之公務員，將如不實營運
紀錄登載於所掌之公文書，足生損害於公眾及廢棄物管理之正確性」等事實，前開所
指被告甲○○登載不實之行為，係指那些計價單及日報表而言？其登載之不實內容為
何？其行為之時間、地點為何？再所指被告丁○○、乙○○、丙○○行使變造計價單
之行為，係指變造那些計價單？又行使之變造計價單及所謂不實之營運申報表，係為
何指？其行為之時間、地點為何？請一一詳實列舉前開所謂登載不實內容之計價單、
日報表、營運申報表之所在並具體說明不實之內容（車號、重量、價款等）及行為之
時間、地點。


司法院資訊處製作；財團法人民間司法改革基金會備份。
